臺灣嘉義地方法院刑事判決　　　　　　　　　　　　九十三年度交簡上字第五四號
　　上　訴　人
　　即　被　告　乙○○
右列上訴人因過失致死案件，不服本院簡易庭民國九十三年六月十六日九十三年度嘉
交簡字第一三０號第一審判決（聲請簡易判決處刑書案號：臺灣嘉義地方法院檢察署
九十三年度偵字第二五二五號），提起上訴，本院管轄之第二審合議庭判決如左：
    主  文
原判決撤銷。
乙○○過失致人於死，處有期徒刑伍月，如易科罰金，以參佰元折算壹日。
    事  實
一、乙○○於民國（下同）九十二年十二月二日下午五時三十五分許，騎乘車牌號碼
    三ＬＶＷ—九八三號重型機車，沿嘉義市○○街由南往北行駛，行近該街與嘉義
    市○○路七０巷七０弄之未劃設人行道之無號誌交岔路口時，本應注意汽車行駛
    至無號誌交岔路口時，應減速接近，作隨時停車之準備，以避免危險之發生，及
    注意車前狀況，隨時採取必要之安全措施，而依當時情況天候晴、暮光、柏油路
    面乾燥、無缺陷、無障礙物、視距良好，並無使其不能注意之情事，乃其能注意
    而疏未注意車前狀況，減速慢行，作隨時停車之準備，適李龐麗玉自其位於嘉義
    市○○街九號住處走出，亦疏未注意遵守行人在未劃設人行道之道路，應靠邊行
    走，不得在道路上任意坐、蹲、立，阻礙交通之規定，在未劃設人行道之道路，
    於慢車道內未靠邊站立，而站立於快、慢車道分隔線上，阻礙機車通行，乙○○
    所騎乘之機車因而閃煞不及，其所駕駛之機車車頭撞及李龐麗玉，致李龐麗玉受
    有頭部挫傷、頭皮血腫、右側橈骨遠端粉碎性骨折、左膝挫傷併韌帶拉傷、口腔
    黏膜撕裂傷併上額齒槽骨骨折、牙齒脫落等傷害，經送財團法人天主教聖馬爾定
    醫院（下稱聖馬爾定醫院）急救，因李龐麗玉本身患有肝硬化、食道靜脈瘤、血
    小板較低，凝血功能不佳，上開口腔裂傷之傷勢造成流血不止導致心肺衰竭，延
    至同年月七日上午九時四十七分許傷重不治死亡。
二、案經李龐麗玉之夫甲○○於偵查中訴由及臺灣嘉義地方法院檢察署檢察官據報相
    驗後，自動檢舉偵查後聲請簡易判決處刑。
    理  由
一、訊據上訴人即被告乙○○對於右揭犯行供承不諱，核與證人即告訴人甲○○（被
    害人李龐麗玉之夫）證述之情節相符，復有道路交通事故現場圖、調查報告表（
    一）、（二）各乙紙、肇事現場及車損照片八幀在卷可稽（見相驗卷第九至十三
    頁、本審卷第五八至五九頁）。又被害人確因本件車禍受有受有頭部挫傷、頭皮
    血腫、右側橈骨遠端粉碎性骨折、左膝挫傷併韌帶拉傷、口腔黏膜撕裂傷併上額
    齒槽骨骨折、牙齒脫落等傷害，亦有聖馬爾定醫院診斷證明書一份在卷可查（見
    相驗卷第七頁）；被害人於本件車禍發生後送醫救治，並未立即死亡，而係延至
    同年月七日始因本件車禍所造成之頭部挫傷（含口腔黏膜撕裂傷併上額齒槽骨骨
    折、牙齒脫落）等傷害，凝血不良，不易止血，病情轉惡，引發心肺衰竭不治死
    亡，此有前開診斷證明書、驗斷書、相驗屍體證明書及勘驗筆錄各一份在卷可稽
    （見相驗卷第一五頁、一八頁、三四至四０頁）；雖前開聖馬爾定醫院診斷證明
    書敘明被害人患有肝惡性腫瘤、肝硬化、食道靜脈瘤、貧血、低血小板，凝血功
    能不良，因而本件車禍所造成之口腔裂傷不易止血，引發敗血症，於九十二年十
    二月七日病情轉惡，並於同日上午九時四十七分許，因心肺衰竭不治死亡，而此
    亦為證人即告訴人甲○○證述明確（見本院卷第四九頁），惟按刑法上之過失，
    其過失行為與結果間，在客觀上有相當因果關係始得成立。所謂相當因果關係，
    係指依經驗法則，綜合行為當時所存在之一切事實，為客觀之事後審查，認為在
    一般情形下，有此環境、有此行為之同一條件，均可發生同一之結果者，則該條
    件即為發生結果之相當條件，行為與結果即有相當之因果關係，故刑法上之過失
    犯之成立，過失行為與結果間雖須具有相當因果關係，但不以過失行為係結果發
    生之直接原因為限，如依事後之立場，客觀地審查行為當時之具體事實，認某行
    為確為發生結果之相當條件者，該行為即有原因力；至若某行為與行為後所生之
    條件相結合而始發生結果者，亦應就行為時所存在之事實，為客觀之事後審查，
    如認為有結合之必然性者，則該行為仍不失為發生結果之原因，應認具有相當因
    果關係，因此，過失致人於死罪中，如因行為人之過失行為，先致被害人受傷，
    再因該傷致死，或因該傷致病，因病致死，即因原傷參入自然力後助成病死之結
    果者，均難謂無相當之因果關係，自應依過失致人於死罪論處（最高法院七十六
    年度台上字第一九二號判例、九十年度台上字第五一六四號判決及八十七年度台
    上字第三四一七號判決意旨參照）。查本件被害人雖在本件車禍發生前，因患有
    肝惡性腫瘤、肝硬化、食道靜脈瘤、血小板較低，凝血功能不佳，然其事後確因
    本件車禍所造成之口腔裂傷，血流不止，不易止血，最後引發敗血症，導致心肺
    衰竭不治死亡，則被告騎乘機車撞及被害人之行為，先致被害人受傷，被害人因
    該傷致病，因病致死，且被害人凝血不良係在車禍發生前即存在，非車禍後始行
    發生，可確認被害人身體狀況結合本件車禍所造成之身體損傷，依經驗法則判斷
    ，有可能導致死亡之結果，故被告騎乘機車肇事撞及被害人，導致被害人死亡之
    事實，應足認定，且二者間應有相當因果關係。
二、按「汽車駕駛人行駛至無號誌交岔路口時，應減速接近，作隨時停車之準備」，
    又「汽車行駛時，駕駛人應注意車前狀況．．．，並隨時採取必要之安全措施。
    」道路交通安全規則第九十三條第一項第三款、第九十四條第三項分別定有明文
    。被告係考領有重型機車駕駛執照之人，對於上述交通規則應知之甚稔，且為其
    應注意並能注意之事項，且當時情況天候晴、暮光、路面狀態乾燥、無缺陷、無
    障礙物、視距良好等情形，業據上開道路交通事故調查報告表註記明確，依當時
    情況並無使被告不能注意之情事，乃其能注意而疏未注意遵守前開規定，未注意
    車前狀況，減速慢行，作隨時停車之準備，因而肇禍，其有過失至明，應為肇事
    主因。次按行人在未劃設人行道之道路，應靠邊行走，不得在道路上任意坐、蹲
    、立，阻礙交通，道路交通安全規則第一百三十三條定有明文，雖被害人未遵守
    前開規定靠邊站立，而違規站立於快、慢車道分隔線上，阻礙機車通行，與有過
    失，且為肇事次因，惟本件車禍既係被告之前開過失行為所併合肇致，被告自不
    得解免其罪責。另本件車禍事件，經臺灣省嘉雲區車輛行車事故鑑定委員會鑑定
    結果，亦採相同見解，有該會九十三年九月十四日嘉鑑字第０九三五八０九四五
    Ｂ號函與所附鑑定意見書各一份在卷可憑（見本審卷第二十二至二十四頁），益
    徵被告確有過失。又被害人確因本件車禍受傷後，因傷口血流不止，進而導致其
    死亡之結果，與被告過失肇事行為間具有相當因果關係，已如前述，本件事證明
    確，被告犯行應堪認定，自應依法論罪科刑。
三、核被告所為，係犯刑法第二百七十六條第一項之過失致死罪。被告肇事後適為在
    場進行勤區查察業務之嘉義市警察局第二分局新南派出所警員察覺，並立刻呼叫
    勤務中心處理，有該警員所出具之報告書在卷可參，復為被告所不爭執，故本件
    應無自首之情事，附此說明。
四、原審以被告過失傷害之罪證明確，依刑事訴訟法第四百四十九條第一項、第四百
    五十四條第二項，刑法第二百七十六條第一項、第四十一條第一項前段及罰金罰
    鍰提高標準條例第一條前段、第二條之規定，逕以簡易判決判處有期徒刑六月，
    並諭知如易科罰金以銀元三百元折算一日之標準，固非無見；惟原審漏未審酌（
    一）被告行經無號誌交岔路口未減速接近，作隨時停車準備之過失情狀；（二）
    被害人違規站立於快慢車道分隔線處，阻礙機車通行而與有過失等情，應有不當
    ，被告上訴意旨指摘原審認定事實有誤，應有理由。原審判決既有前開可議之處
    ，本院自應將原判決撤銷改判。本院審酌被告目前尚在大學就學，家境不佳，並
    無前科，素行良好，惟其對於本件車禍之發生，應負主要之過失責任，且證人即
    告訴人甲○○僅要求被告賠償新臺幣三十萬元，同意讓被告分期付款（見本院卷
    第五六頁），然被告自車禍發生迄今已年餘，均未思籌款以與證人甲○○和解，
    其漠不關心之心態，顯有可議，對被害人家屬心理無疑再次產生傷害等一切情狀
    ，量處如主文所示之刑，並諭知易科罰金之折算標準，以資儆懲。至被告雖以其
    尚為學生，並無前科，犯後坦承犯行，態度良好為由，請求本院為緩刑之諭知，
    惟本院審酌被告對於告訴人甲○○所立之前開優厚和解條件，在車禍發生至今已
    年餘之期間，均未積極籌措資金以履行，顯有非是，犯後態度應屬不佳，不宜為
    緩刑之諭知，併此敘明。
據上論結，應依刑事訴訟法第四百五十五條之一第一項、第三項、第三百六十九條第
一項前段、第三百六十四條、第二百九十九條第一項前段，刑法第二百七十六條第一
項、第四十一條第一項前段，罰金罰鍰提高標準條例第一條前段、第二條，判決如主
文。
本案經檢察官周欣潔到庭執行職務
中      華      民      國    九十三    年     十二     月    二十三    日
                                臺灣嘉義地方法院交通法庭
                                    審判長法  官  許進國
                                          法  官  游悅晨
                                          法  官  林坤志
右正本證明與原本無異。
本件不得上訴。
中      華      民      國    九十三    年     十二     月    二十三    日
                        書記官  黃意雯
附錄法條：
刑法第二百七十六條第一項
因過失致人於死者，處二年以下有期徒刑、拘役或二千元以下罰金。
